【裁判字號】    89,訴,1147
【裁判日期】    890905
【裁判案由】    懲治盜匪條例
【裁判全文】
臺灣臺中地方法院刑事判決                        八十九年度訴字第一一四七號
    公  訴  人  台灣台中地方法院檢察署檢察官
    被      告  甲○○
    選任辯護人  黃佩韻
右列被告因懲治盜匪條例案件，經檢察官提起公訴（八十九年度偵字第七○六四號）
，本院判決如左：
    主  文
甲○○意圖為自己不法之所有，而搶奪他人之動產，處有期徒刑壹年。緩刑肆年。
    事  實
一、甲○○意圖為自己不法之所有，於民國（下同）八十九年四月三十日上午八時五
    十分許，在臺中市○○路○段一二五號「７─ＥＬＥＶＥＮ」便利商店內，向櫃
    檯前之店員丁○○、乙○○二人稱：「錢拿來」，趁二人錯愕，不及防備之際，
    躍身跳入櫃檯內，迅速拉開乙○○身前之收銀機，伸手抓取新臺幣（下同）一百
    元之鈔票二張（合計二百元），乙○○見狀即以手壓護收銀機內其餘現款，甲○○則將乙○○之手推開，繼而跳出櫃檯，又承前犯意，趁丁○○、乙○○不及抗
    拒，取走置於櫃檯前之土司麵包一條（價值三十二元），得手後正欲離開現場，
    為在旁繳交電話費之丙○○抓住甲○○之左手上臂，遭甲○○扭動身體掙脫而跑
    出店門外，丙○○復行追出，緊抓其左手上臂加以逮捕後，報警處理。
二、案經臺中市警察局第四分局報請台灣台中地方法院檢察署檢察官偵查起訴。
    理  由
一、右揭事實，業據被告甲○○於警訊、偵查及本院審理時坦承不諱，核與證人丁○○、乙○○及丙○○於警訊及偵查中所證述之情節相符，並有店內收銀機附近平
    面圖、贓物認領保管單各乙紙在卷可稽，足認被告自白確與事實相符。又被告之
    辯護人雖聲請送精神鑑定，然查，被告於警、偵訊中及本院審理時並未提出任何
    有關精神方面之就診紀錄或殘障手冊以實其說，參以被告對於本案其犯罪之經過
    情形，自警訊、偵查及本院第一次訊問時，均記憶清楚且供述詳實，而對所訊問
    之事項均能妥適應答，且被告於偵查中亦曾陳稱：業已知其行為錯誤，以後不會
    再犯等語（見偵查卷第三十頁背面）。足見被告於行為當時應無精神耗弱或喪失
    之情況，應無另為精神鑑定之必要，併此敘明。另被告於得手後隨即急欲離去，
    係因證人丙○○之攔阻始未能順利離開，亦經證人丙○○於偵查中證述明確，顯
    見被告有意圖為自己不法所有之意圖甚明。本件事證明確，被告犯行洵堪認定。
二、核被告甲○○所為，係犯刑法第三百二十五條第一項之普通搶奪罪。公訴人雖認
    被告上開所為係犯懲治盜匪條例第五條第一項第一款之普通盜匪罪，固非無據，
    惟按懲治盜匪條例第五條第一項第一款之普通盜匪罪，須被告以強暴、脅迫、藥
    劑、催眠術或他法致使被害人不能抗拒，而取被害人財物或使其交付為構成要件
    。然查，本件被告甲○○於上開時地，取得上開金錢及麵包之際，並未施予強暴
    脅迫，業據被告於本院審理時供陳在卷（見本院八十九年六月二日訊問筆錄）；
    又證人乙○○於偵查中證稱：「（問：當天被告和一群客人進入店裡時情形如何
    ？）他是和一群客人進入店裡，之後站在櫃檯前面，小聲的說錢拿來，當時我和
    丁○○二人都各自站在收銀機前面，我聽到之後，好像在開玩笑，因聲音很小，
    口氣也不兇，不過他講過「錢拿來」之後，即跳入櫃檯內，那時我收銀機稍有拖
    開一些，被告即伸手拉開銀機，並順手抓了幾張鈔票（事後才知道是二百元），
    我看他拿錢，即伸手壓住收銀機裡的錢，被告就用手撥開我的手，被告並沒有再
    推我身體，也沒有把我壓在收銀機或櫃檯上。」（見偵查卷第二十九頁背面、第
    三十頁正面）等語明確；又證人丁○○、乙○○於偵查中均證稱：「（問：被告
    拿錢之時，你們有無辦法抵抗？）整個事情發生很快，令人措手不及，沒辦法反
    應，只能用手護著收銀機裡的鈔票，被告是在要跳離櫃檯時，才又順手拿了櫃檯
    上一條三十元的麵包，全部過程只有幾秒鐘而已。」（見偵查卷第三十頁正面）
    等語明確，足見被告確未對證人丁○○、乙○○二人為任何強暴脅迫之行為，使
    渠等不能抗拒，而強取上開財物。本件被告趁店員丁○○、乙○○錯愕而不及防
    備及抗拒之際，以不法腕力取得財物之行為，與盜匪罪之構成要件尚屬有間，公
    訴人所認，似有誤會，惟因本件法律上評價之對象，係被告不法取得財物之行為
    ，基本事實同一，是起訴法條應予變更，附此敘明。爰審酌被告因一時失慮而致
    罹刑章，犯後尚能坦承犯行，並深表悔悟之意，所得財物價值非鉅，暨犯罪之動
    機、目的、手段、犯罪所生之危害等一切情狀，量處如主文所示之刑，以示懲儆
    。末查，被告前未曾受有期徒刑以上刑之宣告，有台灣高等法院被告全國前案紀
    錄表乙紙在卷可按，又被告坦承犯行，深具悔意，且因本件犯行業於偵查及本院
    審理中羈押逾四月，經此教訓，當知警惕而無再犯之虞，本院綜核上開諸情，認
    對其宣告之刑，以暫不執行為適當，併予宣告緩刑四年，以啟自新。
據上論斷，應依刑事訴訟法第二百九十九條第一項前段、第三百條，刑法第三百二十
五條第一項、第七十四條第一款，判決如主文。
中      華      民      國      八十九      年    九    月      五      日
                                臺灣臺中地方法院刑事第二庭
                                    審判長  法  官  蔡名曜
                法  官  游文科
                                            法  官  劉麗瑛
右正本證明與原本無異。
如不服本判決，應於送達後十日內向本院提出上訴狀 （須附繕本） ，上訴於台灣高
法院台中分院。
                                            書記官
中      華      民      國      八十九      年    九    月      五      日
附錄論罪科刑法條
刑法第三百二十五條第一項
意圖為自己或第三人不法之所有，而搶奪他人之動產者，處六月以上五年以下有期徒
刑。


司法院資訊處製作；財團法人民間司法改革基金會備份。
